臺灣臺中地方法院刑事判決　　　　　　　95年度易字第3445號
公　訴　人　臺灣臺中地方法院檢察署檢察官
被　　　告　甲○○
上列被告因詐欺案件，經檢察官提起公訴（95年度偵字第14879
號），本院判決如下：
    主    文
甲○○幫助意圖為自己不法之所有，以詐術使人將本人之物交付
，處有期徒刑肆月，如易科罰金，以銀元參佰元即新臺幣玖佰元
折算壹日。
    犯罪事實
一、甲○○於民國九十四年一月二十六日上午透過廣告與真實姓
    名年籍不詳之成年人聯絡後，在可預見其將後述銀行帳戶之
    存摺、提款卡含密碼及印鑑章等提供予該成年人後，該成年
    人將可能藉由取得之銀行帳戶存摺、提款卡等資料，遂行詐
    欺取財犯罪之目的，而其發生並不違背自己本意之情況下，
    竟基於幫助他人犯詐欺取財罪之不確定故意，與該成年人約
    明由甲○○開設銀行帳戶供該成年人使用，甲○○可獲得新
    臺幣（下同）一萬元報酬。嗣甲○○並即於同日即九十四年
    一月二十六日前往中國信託商業銀行城中分行，以自己名義
    開設帳號為000000000000號帳戶，再於同日在
    臺北市○○區○○路附近 (即臺北市西門町某康氏美商店前
    ) ，將該帳戶之存摺、提款卡連同密碼及印鑑章，均交予該
    成年人使用，並當場向該成年人收取一萬元代價。嗣該成年
    人即向乙○○詐稱可以匯款方式購物，並要求乙○○匯款至
    上揭甲○○開設之銀行帳戶內，致使乙○○陷於錯誤，於九
    十四年一月三十一日，在臺中市○○路七信自動提款機，依
    對方指示，匯款九萬四千一百三十一元至上開甲○○帳戶內
    ，旋於同日即遭對方提領。嗣因乙○○察覺有異，始知受騙
    委由妻子張琇喬報警處理，而為警循線查悉上情。
二、案經臺中市警察局第五分局報告臺灣臺中地方法院檢察署檢
    察官偵查起訴。
    理  由
一、訊據被告甲○○對於上揭犯罪事實，除矢口否認有何幫助詐
    欺取財之不確定故意外，餘均坦承不諱，並辯稱：當時伊因
    為沒有工作，所以出售帳戶，伊有問對方會不會有風險，對
    方有向伊保證不會拿伊帳戶亂來云云。惟查：上揭犯罪事實
    ，除被告確具有幫助詐欺取財之不確定故意一節外，餘均據
    被告於審理中直承屬實，核與證人張琇喬於警詢中證述情節
    相符，並有被告所開設上開銀行帳戶之資料明細及交易明細
    等件在卷可稽。且按刑法上之故意，可分為直接故意與不確
    定故意（間接故意），所謂「不確定故意」，係指行為人對
    於構成犯罪之事實，預見其發生而其發生並不違背其本意者
    ，刑法第十三條第二項定有明文；而金融機構帳戶係個人理
    財之重要工具，且關係個人財產、信用之表徵，豈能隨意交
    予他人，如該他人非供作犯罪所得出入之帳戶或其他不法目
    的，應無收購使用非自己名義金融帳戶之必要；且邇來，利
    用各種聯絡管道與被害人聯絡，詐稱有物品要出售、騙稱他
    人中獎或傳簡訊以信用卡、現金卡遭偽造、盜用名義向他人
    詐欺取財之犯罪類型層出不窮，該等犯罪，多數均係利用人
    頭帳戶作為出入帳戶，並經媒體廣為披載，被告行為時為滿
    三十一歲智識成熟之成年男子，對此自係知之甚明。參之被
    告係國中畢業，業據被告於警詢中供明在卷，則依被告之教
    育、智識程度及社會經驗，再佐以被告於出售帳戶時尚知詢
    問對方會不會有風險等情，被告對於對方將可能使用其帳戶
    作為向他人詐欺取財犯行之工具，豈有毫無預見之理。被告
    係為貪取一萬元代價而將上開帳戶出售予其素不相識且年籍
    不詳之成年人使用，其主觀上確有容任他人利用其帳戶犯詐
    欺取財罪之不確定故意無疑。綜上所述，被告所辯顯係事後
    飾卸罪責之詞，不足採信，本案事證明確，被告犯行堪以認
    定。
二、查，被告行為後，刑法第二條、第三十條、第四十一條，均
    於九十四年二月二日修正公布，並自九十五年七月一日起施
    行，且：
(一)修正後刑法第二條第一項規定，已將新舊法律適用之「從新
    從輕」原則，改採「從舊從輕」原則，而此規定僅係規範行
    為後法律變更所生新舊法律比較適用之準據法，並非實體刑
    罰法律，自不生行為後法律變更之比較適用之問題，應逕行
    適用新法第二條第一項之規定，為「從舊從輕」之比較。
(二)修正前刑法第三十條：「幫助他人犯罪者，為從犯。雖他人
    不知幫助之情者，亦同。從犯之處罰，得按正犯之刑減輕之
    。」，與修正後同條規定：「幫助他人實行犯罪行為者，為
    幫助犯。雖他人不知幫助之情者，亦同。幫助犯之處罰，得
    按正犯之刑減輕之。」之規定，二者在用語上固有不同，惟
    其修法理由乃在舊法規定體例在解釋上滋生爭議，且「從犯
    」用語，常有不同解讀，爰予修正以杜爭議，並明示幫助犯
    之成立，亦以被幫助者著手犯罪之實行，且具備違法性為必
    要，此觀諸立法理由說明即明，是此部分修正應無有利、不
    利於被告之問題，應逕行適用新法即修正後刑法第三十條之
    規定 (最高法院九十五年度第二十一次刑庭會議決議意旨參
    照)。
(三)被告行為後，罰金罰鍰提高標準條例第二條業已刪除，而刑
    法第四十一條第一項前段關於易科罰金之折算標準已由舊法
    之銀元一百元、二百元、三百元修正為新臺幣（下同）一千
    元、二千元、三千元，因屬科刑規範事項之變更，其折算標
    準為裁判時所應諭知，自有就新舊法規定比較之必要，經比
    較新舊法結果，以被告行為時之舊法較為有利於被告，是依
    修正後刑法第二條第一項前段之規定，本件應適用被告行為
    時之舊法即依修正前刑法第四十一條第一項前段、修正前罰
    金罰鍰提高標準條例第二條、現行法規所定貨幣單位折算新
    臺幣標準第二條之規定，諭知以銀元三百元即新臺幣九百元
    折算一日為易科罰金之折算標準。
(四)又被告行為後，刑法第三十三條第五款亦於九十四年二月二
    日修正公布，並自九十五年七月一日起施行；修正後刑法第
    三十三條第五款規定「罰金：新臺幣一千元以上，以百元計
    算之」，與修正前刑法第三十三條第五款規定「罰金：一元
    以上」不同。比較新舊法結果，以舊法較有利於被告，故依
    刑法第二條第一項前段規定，本案關於刑法第三百三十九條
    第一項之法定刑罰金部分，自應適用行為時之法律即修正前
    刑法第三十三條第五款規定決定其罰金部分之法定刑。
(五)至關於刑法第三百三十九條第一項法定刑為罰金之「提高標
    準」之新舊法適用問題，因被告行為後，刑法施行法第一條
    之一於九十五年六月十四日修正公布增訂。修正增訂之刑法
    施行法第一條之一規定：「中華民國九十四年一月七日刑法
    修正施行後（按指九十五年七月一日），刑法分則編所定罰
    金之貨幣單位為新臺幣。九十四年一月七日刑法修正時，刑
    法分則編未修正之條文定有罰金者，自九十四年一月七日刑
    法修正施行後，就其所定數額提高為三十倍。但七十二年六
    月二十六日到九十四年一月七日新增或修正之條文，就其所
    定數額提高為三倍」。且刑法施行法第一條之一之立法理由
    謂「刑法二十四年施行後，為解決國民所得經濟水準已大幅
    提昇問題，有關罰金罰鍰倍數之調整及銀元與新臺幣之折算
    標準，訂有罰金罰鍰提高標準條例及現行法規所定貨幣單位
    折算新臺幣條例，除罰金以一銀元折算三元新臺幣外，並將
    七十二年六月二十六日以前修正之刑法部分條文罰金數額提
    高為十倍，其後修正者則不再提高倍數，亦即刑法分則各罪
    罰金數額視為前開情形分別提高三十倍或三倍，考量新修正
    刑法施行後，不再適用現行法規所定貨幣單位折算新臺幣條
    例，為使罰金數額趨於一致，避免衍生新舊法比較適用問題
    ，以緩和實務適用法律之衝擊，爰於不變動罰金數額之前提
    下，規定第二項如上」。查，本件被告所犯幫助刑法第三百
    三十九條第一項詐欺取財罪之法定刑有罰金刑（銀元一千元
    以下），且為刑法分則編未修正之條文而定有罰金刑者；於
    刑法施行法第一條之一修正增訂前，其貨幣單位為銀元，罰
    金刑之提高標準應適用罰金罰鍰提高標準條例第一條之規定
    「依法律應處罰金、罰鍰者，就其原定數額得提高為二倍至
    十倍」，而再依現行法規所定貨幣單位折算新臺幣條例第二
    條規定：「現行法規所定金額之貨幣單位為圓、銀元或元者
    ，以新臺幣元之三倍折算之」。如換算為新臺幣，則刑法第
    三百三十九條第一項法定刑罰金刑部分，應為罰金新臺幣三
    萬元以下（一千元乘十乘三）。如適用刑法施行法第一條之
    一規定提高三十倍，亦為新臺幣三萬元以下（一千元乘三十
    ）。是其關於法定刑為罰金部分之提高標準，「新舊法均無
    不利之情形」，依照前揭說明，本案關於刑法第三百三十九
    條第一項之法定刑罰金提高標準部分，自應適用裁判時之法
    律即刑法施行法第一條之一（最高法院九十六年度臺上字第
    八二七號、一一三六號判決意旨參照）。
三、查上開成年人基於為自己不法所有之犯意，以上開方式為詐
    術，使被害人乙○○陷於錯誤，將本人之財物交付，是該成
    年人所為，應係犯刑法第三百三十九條第一項之詐欺取財罪
    。又被告甲○○基於幫助詐欺取財之不確定故意，交付前揭
    存摺、提款卡含密碼及印章，供前揭成年人作為犯詐欺取財
    之用，及該成年人確有向乙○○詐欺取財得逞等節，業如前
    述，則核被告所為，係犯刑法第三十條第一項、第三百三十
    九條第一項之幫助詐欺取財罪。又被告幫助上開成年人犯詐
    欺取財罪，係屬從犯，茲衡諸其犯罪情節，並按正犯之刑減
    輕之。爰審酌被告犯罪之動機、目的、手段、其行為時係年
    滿三十一歲之成年男子，竟為貪圖一萬元報酬提供帳戶供他
    人作為詐欺取財工具，增加犯罪偵查機關查察犯罪困難、其
    實際上並因此獲取一萬元報酬、本案被害人乙○○因受騙而
    匯款至被告帳戶之金額為九萬四千一百三十一元，及被告犯
    罪後猶矢口否認犯行，且迄未賠償被害人所受損害以與被害
    人達成和解之態度等一切情狀，量處如主文所示之刑，併諭
    知易科罰金之折算標準。
據上論斷，應依刑事訴訟法第二百九十九條第一項前段，刑法第
二條第一項、第三十條第一項、第二項、第三百三十九條第一項
、修正前刑法第四十一條第一項前段，刑法施行法第一條之一，
修正前罰金罰鍰提高標準條例第二條，現行法規所定貨幣單位折
算新臺幣條例第二條，判決如主文。
中　　華　　民　　國　　96　　年　　4 　　月　　26　　日
                    臺灣臺中地方法院刑事第十庭
                        審判長法　官  賴  妙  雲
                        　    法　官  黃  炫  中
　                            法  官  江  奇  峰
上正本證明與原本無異。
如不服本判決，應於判決送達後十日內向本院提出上訴狀，上訴
於臺灣高等法院臺中分院 (須附繕本)。
                              書記官  江  慧  貞
中　　華　　民　　國　　96　　年　　4 　　月　　26　　日
附錄本案論罪法條全文：
刑法第三百三十九條第一項：
意圖為自己或第三人不法之所有，以詐術使人將本人或第三人之
物交付者，處五年以下有期徒刑、拘役或科或併科一千元以下罰
金。
